臺灣士林地方法院刑事判決　　　　 　 　96年度易字第313 號
公　訴　人　臺灣士林地方法院檢察署檢察官
被　　　告　乙○○原名尹良仁.
上列被告因業務侵占案件，經檢察官提起公訴（95年度偵緝字第
1337號），被告於準備程序就被訴事實為有罪之陳述，本院合議
庭裁定由受命法官獨任依簡式審判程序審理，並判決如下：
    主  文
乙○○意圖為自己不法之所有，而侵占對於業務上所持有之物，
處有期徒刑拾月，減為有期徒刑伍月，如易科罰金，以銀元佰
元即新臺幣玖佰元折算壹日。
    事  實
一、乙○○自民國95年3 月9 日起，至設於臺北縣蘆洲市○○路
    422 巷82弄36號C 倉之「權家實業有限公司」（下稱權家公
    司）擔任業務員一職，負責權家公司之客戶銷售、聯繫及向
    客戶收取貨款等事務，為從事業務之人員。詎其因缺錢花用
    ，竟基於意圖為自己不法所有之犯意，於95年5 月16日某時
    許，未將其已向設於臺北縣八里鄉○○路某處之八里南北貨
    商行收取之貨款共新臺幣（下同）15,835元（起訴書誤繕為
    16,535 元 ，應予更正）繳回權家公司，而將前述貨款侵占
    入己。嗣因權家公司發覺有異，始查悉上情。
二、案經權家公司訴由臺灣板橋地方法院檢察署呈請臺灣高等法
    院檢察署檢察長令轉臺灣士林地方法院檢察署檢察官偵查起
    訴。
    理  由
一、上開事實，業據被告於乙○○於偵查及本院審理時坦承不諱
    （見甲○偵緝1337卷第14頁、本院卷第63至66頁），核與權
    家公司代理人丁○○於偵查中所指述之情相符（見板檢他39
    48卷第8 頁、板檢偵16465 卷第9 頁），並有被告所簽立之
    切結書、現金借支單、本票、八里南北貨商行之付款簽收簿
    、權家公司銷貨單等各1 份在卷可證（見他3948卷第3 頁、
    第13頁、偵16465 卷第5 頁、偵緝1337卷第23頁），足認被
    告前開自白與事實相符，堪以採信。本件事證明確，被告業
    務侵占犯行堪以認定，應依法論科。
二、被告行為後，刑法及其施行法業於民國95年7 月1 日修正施
    行，關於新舊法律變更之比較適用，原則上應就罪刑有關之
    共犯、未遂犯、想像競合犯、牽連犯、連續犯、結合犯，以
    及累犯加重、自首減輕暨其他法定加減原因（如身分加減）
    與加減例等一切情形，綜其全部罪刑之結果而為比較（最高
    法院95年第8 次會議關於中華民國刑法94年修正施行後之法
    律比較適用決議第一點第(四)小點參照），而此次修法與本案
    罪刑相關者，有刑法第33條第5款、第41條第1項前段等規定
    ，本院認：
  (一)刑法第33條第5 款部分，本案被告所犯刑法第336 條第2 項
    業務侵占罪本身雖未修正，但修正後刑法第33條第5 款已將
    罰金刑調整為新臺幣1 千元以上，以百元計算，故依前述標
    準換算後，刑法第336 條第2 項之業務侵占罪之罰金刑度部
    分已變更為「新臺幣9 萬元以下，新臺幣1 千元以上」，經
    比較修正前、後之規定，修正後刑法第33條第5 款所定罰金
    之最低數額，較之修正前提高，自以修正前刑法第33條第5
    款規定有利於被告。
  (二)就易科罰金折算標準部分，如依修正前刑法第41條第1 項及
    修正前罰金罰鍰提高標準條例第2 條之規定，應以銀元3 百
    元即新臺幣9 百元折算1 日，惟若依修正後刑法第41條第1
    項前段（原罰金罰鍰提高標準條例第2 條已同時刪除）之規
    定，應以新臺幣1 千元、2 千元或3 千元折算1 日，二者相
    較之下，應以修正前之規定較有利於被告。
  (三)經綜合比較前述法律變更之結果後，本案因修正後之規定並
    未對被告更為有利，依據刑法第2 條第1 項前段，應一體適
    用修正前刑法之規定。
三、按刑法上所謂業務，係指個人基於其社會地位繼續反覆所執
    行之事務，其主要部分之業務固不待論，即為完成主要業務
    所附隨之準備工作與輔助事務，亦應包括在內，最高法院71
    年臺上字第1550號著有判例可參。本件被告乙○○受僱於權
    家公司，負責權家公司之客戶銷售、聯繫及向客戶收取貨款
    等事務，為從事業務之人，而其向客戶所收取之款項，屬其
    業務上所持有之物，被告變易持有為所有，而侵占入己，核
    其所為，係犯刑法第336 條第2 項業務侵占罪。至檢察官於
    起訴書認被告係基於概括犯意，而連續為多次業務侵占犯行
    。然查，依卷附之八里南北貨商行之付款簽收簿，被告係1
    次將自該商行所收取之款項共15,835元侵占入己，且告訴代
    理人丙○○本院準備程序時亦稱：被告侵占金額為15,835元
    等語（見96年3 月8 日準備程序筆錄，本院卷第12頁），顯
    見被告係1 次將15,835元侵占入己，而非基於概括犯意，而
    有多次業務侵占犯行，是檢察官此部分之指述即有錯誤，應
    予更正。爰審酌被告之品行、智識、犯罪之動機、所生之危
    害及犯後態度，且尚未賠償權家公司損害等一切情狀，量處
    如主文所示之刑，以示警懲。又本件被告之犯罪時間係在96
    年4 月24日以前，雖被告係在中華民國九十六年罪犯減刑條
    例施行後始由本院於96年10月25日發佈通緝，而於96年10月
    30日因緝獲始到案，然與中華民國九十六年罪犯減刑條例第
    5 條所稱不得減刑之情，尚屬有間，自仍應依法予以減刑（
    最高法院81年度台上字第3382號判決參照），爰依中華民國
    九十六年罪犯減刑條例之規定，就前揭所宣告之刑減為如主
    文所示之刑，並依修正前刑法第41條第1 項前段規定，諭知
    易科罰金之折算標準。
據上論結，應依刑事訴訟法第273 條之1 第1 項、第299 條第1
項前段，刑法第2 條第1 項前段、第336 條第2 項、修正前刑法
第41條第1 項前段，罰金罰鍰提高標準條例第1 條、修正前罰金
罰鍰提高標準條例第2 條，現行法規所定貨幣單位折算新臺幣條
例第2 條，中華民國九十六年罪犯減刑條例第2 條第1 項第3 款
、第7 條、第9 條，判決如主文。
本案經檢察官余麗貞到庭執行職務。
中　　華　　民　　國　　96　　年　　11　　月　  16  　日
                  刑事第六庭法  官  莊明達
以上正本證明與原本無異。
如不服本判決，應於判決送達後10日內，向本院提出上訴狀。
                            書記官  陳慧中
中　　華　　民　　國　　96　　年　　11　　月　  20  　日
附錄本判決論罪科刑依據法條全文
刑法第336 條第2 項
對於業務上所持有之物，犯前條第1 項之罪者，處6 月以上5 年
以下有期徒刑，得併科3 千元以下罰金。
